【裁判字號】    99,交聲,447
【裁判日期】    990430
【裁判案由】    違反道路交通管理處罰條例聲明異議
【裁判全文】
臺灣士林地方法院交通事件裁定  九十九年度交聲字第四四七號
受處分人
即異議人  甲○○
上列受處分人即異議人因違反道路交通管理處罰條例事件，對於
臺北市交通事件裁決所中華民國九十九年四月七日所為之處分（
原處分案號：北市裁罰字第裁二二—Ｚ00000000號），
聲明異議，本院裁定如下：
    主  文
異議駁回。
    理  由
一、按汽車行駛於高速公路、快速公路或設站管制之道路，不遵
    使用限制、禁止、行車管制及管理事項之管制規則，而違規
    減速、臨時停車或停車者，處汽車駕駛人新臺幣（下同）三
    千元以上六千元以下罰鍰，並記違規點數一點，道路交通管
    理處罰條例第三十三條第一項第九款、第六十三條第一項第
    一款分別定有明文。
二、原處分意旨略以：受處分人即異議人甲○○於民國九十九年
    二月十七日下午一時三分許，駕駛車牌號碼三Ｅ—四三七○
    號自用小客車，在國道三號北上二九六‧一公里處路肩停車
    ，為內政部警政署國道公路警察局第八警察隊警員拍照採證
    後，以受處分人有違反道路交通管理處罰條例第三十三條第
    一項第八款之規定製單舉發，嗣經受處分人逾越應到案期限
    三十日內向原處分機關即臺北市交通事件裁決所提出申訴，
    經原處分機關函請舉發機關即內政部警政署國道公路警察局
    第八警察隊調查結果，仍認受處分人有前揭違規行為，乃依
    道路交通管理處罰條例第三十三條第一項第八款、第六十三
    條第一項第一款及違反道路交通管理事件統一裁罰基準表之
    規定，於同年四月七日以北市裁罰字第裁二二—Ｚ0000
    0000號裁決書裁處受處分人罰鍰四千四百元，並記違規
    點數一點。
三、異議意旨略以：舉發當日適逢大年初四交通壅塞，受處分人
    無法及時至休息站上廁所，故於舉發地點解尿，受處分人於
    舉發當時一下車，警車便停於後方，警員詢問受處分人何以
    停車，受處分人告知上情，警員未加驅離，允許受處分人至
    隱密處所便溺，詎受處分人返車時，警員即開立罰單要求受
    處分人簽收，誘使受處分人違法，且語帶嘲笑、輕蔑表示，
    受處分人可在車上使用塑膠袋小解，令人不能苟同，政府應
    體恤高速公路塞車，民眾生理不便之需求云云。
四、經查：
  (一)受處分人駕駛前開自用小客車，於上揭時、地於高速公路路
    肩停車之事實，有採證照片在卷可稽，並為受處分人所不否
    認，堪信為真實。
  (二)按汽車行駛高速公路及快速公路，除於規定之停車處外，不
    得在路肩及路肩外、中央分隔帶、隧道內、交流道或收費站
    區停車。但遇有濃霧、濃煙、強風、大雨等特殊狀況嚴重影
    響行車安全時，得在路肩暫停，並應顯示危險警告燈，視線
    清晰時，應即恢復行駛；汽車行駛交通阻塞之路段，除應遵
    守交通勤務警察指揮外，駕駛人不得以任何理由將車輛暫停
    或停駐路肩，以免阻礙消防車、警備車、救護車，工程車及
    救濟車進入現場清理或急救。停在主線車道之車輛應顯示危
    險警告燈。高速公路及快速道路交通管制規則第十二條第一
    項、第十七條分別定有明文，受處分人為合法領有駕駛執照
    之人，有公路監理電子閘門系統汽車駕駛人資料附卷足憑，
    對於高速公路原則禁止於路肩停車之規定，自難諉為不知。
    且高速公路設置路肩，本即供緊急目的使用，而屬維護公共
    利益所必要，路肩之通暢與否，攸關緊急事故之處理，甚且
    影響重傷、重症患者之救援時間，絕非可依駕駛人之片面判
    斷而可任意使用。又人民違反法律上之義務而應受行政罰之
    行為，法律無特別規定時，雖不以出於故意為必要，仍須以
    過失為其責任條件。但應受行政罰之行為，僅須違反禁止規
    定或作為義務，而不以發生損害或危險為其要件者，推定為
    有過失，於行為人不能舉證證明自己無過失時，即應受處罰
    ，司法院大法官會議釋字第二七五號解釋著有明文可參，足
    證人民違反行政法上之義務者，其處罰並不以行為人主觀上
    有違規之故意為限，即便因為自己之疏忽，而導致違規，自
    仍應受罰，甚且行政罰上，原則上尚採推定過失責任，亦即
    只要行為人無法舉證證明自己無過失，即應受罰。依受處分
    人前開所辯情節以觀，其係因高速公路塞車內急，而於路肩
    停車便溺，其情雖有可憫，惟尚不符上開得於路肩停車之除
    外規定，且基於大多數公眾往來行車安全之考量，自不得以
    受處分人之私事而貽害不特定多數用路人之交通安全。另受
    處分人辯稱交通警察舉發態度不佳云云，然關於交通違規案
    件，所應審究之重點在於受處分人是否違規，受處分人若確
    有違規之情事，並不能因舉發人不善之舉發態度而使其原有
    之違規行為合法化，至不當之舉發態度應由其主管或上級機
    關另行勸導、訓練，是縱令受處分人上開所辯屬實，要與認
    定本件違規事實無涉，亦不能執為免罰之理由，附此敘明。
  (三)綜上，原處分機關對受處分人前揭違規行為，依道路交通管
    理處罰條例第三十三條第一項第八款、第六十三條第一項第
    一款及違反道路交通管理事件統一裁罰基準表之規定，於九
    十九年四月七日以北市裁罰字第裁二二—Ｚ0000000
    0號裁決書裁處受處分人四千四百元，並記違規點數一點，
    核無不當，是本件聲明異議為無理由，應予駁回。
據上論斷，應依道路交通案件處理辦法第十九條，裁定如主文。
中    華    民    國    99    年    4     月    30    日
                          臺灣士林地方法院交通法庭
                              法      官  孫萍萍
以上正本證明與原本無異。
如不服本裁定，應於送達後五日內，向本院提出抗告狀。
                              書  記  官  劉易柔
中    華    民    國    99    年    4     月    30    日

司法院資訊處製作；財團法人民間司法改革基金會備份。
